臺灣高雄地方法院刑事判決　　　　　　　94年度訴字第2992號
公　訴　人　臺灣高雄地方法院檢察署檢察官
被　　　告　戊○○
　　　　　　　　　　（現另案於臺灣高雄第二監獄執行中）
上列被告因搶奪案件，經檢察官提起公訴（94年度偵字第11480號）
，本院判決如下：
      主  文
戊○○意圖為自己不法之所有，而搶奪他人之動產，累犯，處有
期徒刑壹年。
      事  實
一、戊○○前於民國89年間，因施用毒品案件，經本院以90年度
    訴字第80號判決判處有期徒刑8 月確定，入監執行後，業於
    91年4 月10日執行完畢出監。詎仍不知悔改，於94年5 月17
    日下午2 時30分許，在高雄縣美濃鎮○○路259 號前，見甲○○1 人獨行，認有機可趁，竟基於意圖為自己不法所有之
    犯意，將甲○○攔下，伸手進入其左邊褲袋，欲搶奪其褲袋
    內財物，甲○○見狀雖摀住褲袋，惟仍於拉扯中跌落於地，
    褲袋內現金新台幣（下同）260 元及長壽香煙1 包，均遭戊○○搶奪而去，並旋騎乘腳踏車逃逸。嗣因丙○○在旁目睹
    上開搶奪經過，經其報警後，員警於同日下午3 時許，在高
    雄縣美濃鎮○○路○段福安國小前，將戊○○查獲到案，並
    在其身扣得上開甲○○遭搶之財物。
二、案經高雄縣政府警察局旗山分局報請高雄地方法院檢察署檢
    察官偵查起訴。
      理  由
壹、證據能力方面；
一、按「被告以外之人於審判外之言詞或書面陳述，除法律有規
    定者外，不得做為證據」、「被告以外之人，於偵查中向檢
    察官所為之陳述，除顯有不可信之情況外，得為證據」、「
    被告以外之人於檢察事務官、司法警察官或司法警察調查中
    所為之陳述，與審判中不符時，其先前之陳述具有較可信之
    特別情況，且為證明犯罪事實存否所必要者，得為證據」、
    「又被告以外之人於審判中有滯留國外或所在不明而無法傳
    喚或傳喚不到者，其於檢察事務官、司法警察官或司法警察
    調查中所為之陳述，經證明具有可信之特別情況，且為證明
    犯罪事實之存否所必要者，得為證據」，刑事訴訟法第159
    條、第159 條之1 第2 項、第159 條之2 、第159 條之3 第
    3 款分別定有明文。是被告以外之人於警詢時為之陳述，性
    質上雖傳聞證據，惟既以刑事訴訟法第229 條至231 條規定
    司法警察官、司法警察具有調查犯罪嫌疑人犯罪情形及蒐集
    證據等職權，若其等所作之筆錄毫無例外地全無證據能力，
    亦非所宜。再者，如被告以外之人於檢察事務官、司法警察
    調查中之陳述，係在可信之特別情況下所為，且為證明犯罪
    事實之存否所必要，而於審判程序中，發生事實上無從為直
    接審理之原因時，仍不承認該陳述之證據適格，即有違背實
    體真實發見之訴訟目的。經查：本件證人即被害人甲○○於
    檢察官偵查時所為陳述，因被告未曾提及該證述有何不可信
    之情況，自具有證據能力。至甲○○警訊中所陳，雖被告對
    其證據能力表示異議，然衡諸該警訊筆錄係在甲○○遭搶當
    日所製作，距離事實發生時間最短，記憶應最為清晰可靠，
    且經核其該部分所述，亦與偵查中向檢察官證述內容大致相
    符，足認具有較為可信之特別情況。另參以甲○○於審理中
    經傳喚並未到庭，且其平日居無定所等情，業據證人即查獲
    本件之員警丁○○到庭陳述甚明，則甲○○具有前述所在不
    明而無法傳喚之情，亦堪以認定。依刑事訴訟法第159 條之
    3 規定，其警訊中所陳，因有前述特別可信之狀況，亦具有
    證據能力。
二、又本件在場目睹事發經過之證人丙○○、己○○○已於本院
    審理中親自出庭作證，證述內容復與警訊及偵查中所述相符
    ，是本院直接援引其等於審判中所述作為證據即為已足，被
    告爭執其等警訊中證述不具證據能力部分，即無加以說明之
    必要，附此敘明。
貳、實體方面：
一、訊據被告戊○○矢口否認曾搶奪被害人甲○○財物，辯稱：
    本件事發當時，伊獨自1 人在高雄縣美濃鎮○○路上，並不
    在案發現場，不清楚為何涉犯本件搶奪罪嫌，當日在伊身上
    查獲之現金及香菸均為伊所有云云。經查：
  (一)被告曾於上揭時、地搶奪甲○○財物之事實，業據證人甲○○於警訊及偵查中證述：事發當日約在下午時分，被告在高
    雄縣美濃鎮○○路上，伸手進入我口袋，搶得260 元及香菸
    1 包後隨即離去等語明確（見警訊卷第9 頁、偵查卷第30、
    31 頁）。 核與證人即當日在旁目睹甲○○遭搶經過之丙○○於本院審理時到庭證稱：當天我剛好抓魚回來，在家中巷
    口前見甲○○跌坐於地面，在跟被告拉扯，我問他們在做什
    麼，被告即將甲○○放開，並且叫我不要理他，當時他手上
    還拿了1 包香煙，後來我去牽甲○○起來時，看到他左邊褲
    子口袋被拉出，並且向我比說「錢啊、錢啊」的意思，我依
    據他們拉扯的情形，推斷被告搶甲○○的錢和香菸等語；暨
    當時亦在場目睹事發經過之證人己○○○到庭證稱：我的店
    在案發現場旁邊，事發當時我在店內2 樓看到被告與甲○○
    兩人在拉扯，嗣後甲○○被推倒在地，雙手並摀住褲袋，但
    被告仍伸手至其褲袋中拿東西等語相符（見本院卷第33至37
    頁），復有贓物認領保管單1 紙附卷可參，堪信為真實。
  (二)被告於本院準備程序期日雖抗辯：事發當時，伊1 人獨自在
    高雄縣美濃鎮○○路云云，惟此辯詞與其在警訊中陳稱：事
    發當時，伊在福安里正要與綽號「小張」的友人一起去捕魚
    云云，已見差異；又其抗辯：為警查獲時，警察在伊身上找
    到的是262 元，非起訴書所載之260 元云云，除與證人即查
    獲被告之員警丁○○到庭證稱：當日在被告身上查獲的現金
    確只有260 元等語（見本院卷第39頁）不符外，其後於本院
    審理中，對警方在其身上查獲金額，又改稱為292 元，並坦
    承之前所述262 元是隨便亂講的等語（見本院卷第42頁），
    更令人質疑所辯之真實性。再者，證人丙○○、己○○○到
    庭經被告詰問結果，並無法清晰回憶事發當時被告穿著為何
    ，雖經被告以此質疑其等證言之真實性。惟證人丙○○早即
    結識被告等情，據其到庭證述：「（問：是否認識在庭被告
    戊○○？）答：認識，從小就知道有這個人‧‧‧」等語明
    確（見本院卷第34頁），自可排除其誤認他人為被告之可能
    。又人之記憶本屬有限，證人丙○○、己○○○雖無法清楚
    回憶被告身著衣物為何，惟因該部分僅為犯罪之細節內容，
    其等對此不復記憶等情，衡情尚非悖於常理。此外，參諸其
    等證述被告犯罪基本事實部分，互核均屬一致，自足認其等
    證述情節仍堪採信，尚不得遽以細節部分無法記憶，即認全
    部證言為不可採。綜上所述，被告前揭所辯，均不足採。本
    案事證明確，被告犯行堪以認定。
  (三)另按當事人或辯護人聲請調查之證據，法院認為不必要者，
    得以裁定駁回之。下列情形，應認為不必要：(1)不能調查者
    、(2)與待證事實無重要關係者、(3)待證事實已臻明瞭無再調
    查之必要者、(4)同一證據再行聲請者，刑事訴訟法第163 條
    之2 定有明文。被告於審理中要求傳訊證人甲○○到庭對質
    。經本院依法傳喚，並另通知員警丁○○偕同其到庭，雖甲○○並未到庭，惟因其遭被告搶奪財物之事實，已於偵查中
    證述明確，該部分證詞並具有證據能力，且核與證人丙○○
    、己○○○於本院證述情節相符等情，均已如前述，足徵本
    件待證事實已臻明確，而無傳喚甲○○到庭之必要。況甲○○本人居無定所等情，已如前述，顯見本院縱再次傳喚，甲○○亦非必然到庭。從而，本院爰認被告上開證據調查之聲
    請，核與前開刑事訴訟法第163 條之2 第1 、3 款之規定相
    符，應予駁回。
二、核被告所為係犯刑法第325 條第1 項之搶奪罪。被告前於89
    年間，因施用毒品案件，經本院以90年度訴字第80號判決判
    處有期徒刑8 月確定，入監執行後，業於91年4 月10日執行
    完畢出監之事實，有卷附臺灣高等法院被告前案紀錄表及刑
    案資料查註記錄表各1 份可按，其於受有期徒刑之執行完畢
    ，5 年以內再犯本件有期徒刑以上之罪，為累犯，依法加重
    其刑。爰審酌被告年輕力壯，不思以合法途徑獲取財物，竟
    搶奪他人財物，破壞社會治安，對被害人財物及人身安全所
    生之危害非淺，且犯後猶砌詞飾卸，態度不佳，顯無悔意，
    及搶奪所得財物僅現金260 元及香菸1 包，數量非鉅等一切
    情狀，量處如主文所示之刑，以示懲儆。。
據上論斷，應依刑事訴訟法第299 條第1 項前段，刑法第325 條
第1項、第47條，判決如主文。
本案經檢察官乙○○到庭執行職務。
中　　華　　民　　國　　94　　年　　10　　月　　17　　日
                  刑事第十二庭    審判長法官  施柏宏
                                        法官  林書慧
                                        法官  黃宗揚
以上正本證明與原本無異。
如不服本判決，應於判決送達後10日內，向本院提出上訴狀。
                                      書記官  王壹理
中　　華　　民　　國　　94　　年　　10　　月　　17　　日
附錄本件論罪科刑法條：
中華民國刑法第325條
(普通搶奪罪)
意圖為自己或第三人不法之所有，而搶奪他人之動產者，處 6 月
以上5 年以下有期徒刑。
